臺灣高等法院刑事判決
111年度上訴字第3660號
上  訴  人  
即  被  告  洪偉濱


上列上訴人即被告因詐欺等案件，不服臺灣桃園地方法院110年
度審金訴字第682號，中華民國111年6月10日第一審判決（起訴
案號：臺灣桃園地方檢察署110年度偵字第29644號），提起上訴
，本院判決如下：
    主  文
上訴駁回。
    犯罪事實
一、洪偉濱於民國110年3月間，透過求職網站加入真實姓名年籍
    不詳微信帳號暱稱「麒開得勝」、「CUB」、「大B」、「KK
    」等人所屬之詐欺集團擔任車手(涉犯組織犯罪防制條例部
    分，業經臺灣彰化地方檢察署以110年度偵字第4857、5505
    號起訴，經臺灣彰化地方法院110年度訴字第548號判決判處
    罪刑確定)，持該詐欺集團交付之工作手機及門號聯絡，負
    責撿包裹、提領贓款、交付贓款等工作。洪偉濱與前開詐欺
    集團成員共同意圖為自己之不法所有、基於冒用政府機關及
    公務員名義、3人以上共同犯詐欺取財、以不正方法由自動
    付款設備取得財物及掩飾隱匿詐欺所得去向之洗錢等犯意聯
    絡，先由該詐欺集團犯罪組織之機房成員於110年4月5日9時
    40許，撥打電話予林建誠，冒充員警「王怡秀」、地方檢察
    署「黃檢察官」等人員，向林建誠佯稱：林建誠所有之門號
    涉及洗錢案件，須提供持存摺、提款卡、印章及指印，致林
    建誠陷於錯誤，依「黃檢察官」指示，於同日12時30分許，
    將其所有之中華郵政股份有限公司000-00000000000000號帳
    戶(下稱郵局帳戶)及臺灣土地銀行000-000000000000號帳戶
    （下稱土地銀行帳戶）存摺2本、郵局帳戶金融卡1張、印章
    印文及指印裝在牛皮紙袋內(下稱本案包裹)，置於桃園市○○
    區○○路00號對面車牌號碼000-0000號自小客車車輪後。嗣洪
    偉濱依上開詐欺集團成員指示，於110年4月5日13時15分許
    ，搭乘車牌號碼000-0000號營業用自小客車前往桃園市○○區
    ○○路00號對面車牌號碼000-0000號自小客車車輪後，拿取上
    開本案包裹，並搭乘車牌號碼000-0000號營業用自小客車至
    桃園市○○區○○街00號埔心郵局，持林建誠所有之上開郵局帳
    戶提款卡於附表所示時間提領如附表所示金額總計新臺幣(
    下同)15萬元，再搭乘車牌號碼000-0000號營業用自小客車
    離去，將所提領之15萬元交付詐欺集團上游成員。嗣林建誠
    告知家人接到詐欺集團成員撥打電話之內容，驚覺有異報警
    ，經警調閱沿路監視錄影器畫面始悉上情。
二、案經林建誠訴請桃園市政府警察局大園分局報告臺灣桃園地
    方檢察署（下稱桃園地檢署）偵辦。
    理  由
壹、證據能力部分
一、被告以外之人於審判外之言詞或書面陳述，除法律有規定者
    外，不得作為證據，刑事訴訟法第159條第1項定有明文。又
    被告以外之人於審判外之陳述，雖不符刑事訴訟法第159條
    之1至第159條之4之規定，而經當事人於審判程序同意作為
    證據，法院審酌該言詞陳述或書面陳述作成時之情況，認為
    適當者，亦得為證據；當事人、代理人或辯護人於法院調查
    證據時，知有同法第159條第1項不得為證據之情形，而未於
    言詞辯論終結前聲明異議者，視為有前項之同意，刑事訴訟
    法第159條之5亦有明文。查本件檢察官就本院所認定犯罪事
    實而經調查採用之下列證據，均表示同意有證據能力（見本
    院卷第52頁至第53頁、第89頁至第91頁），上訴人即被告洪
    偉濱（下稱被告）於本院審理時經合法傳喚並未到庭，應認
    無相異之主張，復經審酌該等證據製作時之情況，尚無顯不
    可信與不得作為證據之情形，亦無違法不當與證明力明顯過
    低之瑕疵，且與待證事實具有關聯性，認為以之作為證據應
    屬適當，依刑事訴訟法第158條之4反面解釋及第159條之5規
    定，認均有證據能力。
二、至於本院所引之非供述證據部分，並無證據證明係公務員違
    法取得，亦無依法應排除其證據能力之情形，應有證據能力
    。
貳、實體部分　　
一、認定本案犯罪事實之證據及理由：
  ㈠訊據被告迭於偵查中檢察官訊問、原審審理時均坦認犯行不
    諱（見桃園地檢署110年度偵字第29644號偵查卷【下稱偵查
    卷】第65頁至第67頁、原審卷第144頁、第149頁），且經證
    人即告訴人林建誠（下稱告訴人）於警詢證述明確（見偵查
    卷第15頁至第17頁），並有告訴人郵局帳戶存簿封面照片、
    中華郵政股份有限公司110 年11月2 日儲字第1100907038號
    函暨所附告訴人郵局帳戶基本資料及客戶歷史交易清單、通
    話紀錄照片、現場照片暨監視器畫面擷圖照片、被告遭彰化
    縣政府警察局彰化分局逮捕後之蒐證照片等件在卷可佐（見
    偵查卷第35頁至第47頁、第87頁至第89頁），足認被告前開
    任意性自白核與事實相符，堪可信實。
　㈡本件事證明確，被告犯行均堪認定，應予依法論科。
二、論罪：　　
  ㈠按洗錢防制法第14條第1項之一般洗錢罪，祇須有第2條各款
    所示行為之一，而以第3條規定之特定犯罪作為聯結即為已
    足。依新法規定，倘行為人意圖掩飾或隱匿特定犯罪所得來
    源，而將特定犯罪所得直接消費處分，甚或交予其他共同正
    犯予以隱匿，或由共同正犯以虛假交易外觀掩飾不法金流移
    動，應構成洗錢防制法第2條第1或2款之洗錢行為（最高法
    院108年度台上字第2057號、第2425號、第2402號判決意旨
    參照）。又刑法第339條之2第1項之以不正方法由自動付款
    設備取得他人之物罪，所謂不正方法，係指一切不正當之方
    法，如以強暴、脅迫、詐欺、竊盜或侵占等方式取得他人之
    提款卡及密碼，再冒充本人由自動提款設備取得他人之物，
    或以偽造他人之提款卡由自動付款設備取得他人之物而言（
    最高法院108年度台上字第2123號判決意旨參照）。再按共
    同正犯之成立，祇須具有犯意之聯絡，行為之分擔，既不問
    犯罪動機起於何人，亦不必每一階段犯行，均經參與；共同
    正犯之意思聯絡，原不以數人間直接發生者為限，即有間接
    之聯絡者，亦包括在內；其表示之方法，不以明示通謀為必
    要，即相互間有默示之合致，亦無不可；共同實行犯罪行為
    之人，在合同意思範圍以內，各自分擔犯罪行為之一部，相
    互利用他人之行為，以達其犯罪之目的者，本於責任共同之
    原則，即應對於全部所發生結果共同負責。
　㈡查被告聽從詐欺集團上游之指示，至指定地點向告訴人收取
    前開郵局帳戶及土地銀行帳戶、提款卡、印章及指印等物，
    再持郵局帳戶提款卡提領現金後，將領取之現金轉交給詐欺
    集團上游，則被告將現金交付予詐欺集團上游，致無從追查
    該款項之流向，令該詐欺所得之款項去向不明，客觀上已製
    造該詐欺犯罪所得之金流斷點，達成隱匿犯罪所得之效果，
    妨礙檢警機關對該詐欺集團犯罪之偵查，自構成洗錢防制法
    第2條第2款之洗錢行為；又告訴人乃係受詐騙而提供該等提
    款卡及密碼，實際上並未授權同意本案詐欺集團成員提取款
    項，是該詐欺集團違反告訴人之意思，指示被告冒充告訴人
    擅自持卡提款，自屬刑法第339條之2第1項所定以不正方法
    由自動付款設備取得他人之物；再被告與其所屬詐欺集團成
    員所犯之共同冒用公務員名義詐欺取財犯行，參與人員除被
    告外，依卷內證據顯示至少尚有以電話詐騙告訴人及指示被
    告至指定地點拿取包裹、提款及被告上繳款項之人，足認本
    案已有三人以上共同對告訴人實行詐騙，是核被告所為係犯
    刑法第339條之4第1項第1款、第2款之3人以上共同冒用政府
    機關及公務員名義詐欺取財罪、同法第339條之2第1項以不
    正方法由自動付款設備取財罪及洗錢防制法第14條第1項之
    一般洗錢罪。起訴書雖漏未論及刑法第339條之2第1項以不
    正方法由自動付款設備取財罪，惟此部分與檢察官起訴經本
    院判決有罪部分，有想像競合犯之裁判上一罪關係，為起訴
    效力所及，且原審審理時業已當庭告知被告可能涉犯前開以
    不正方法由自動付款設備取財罪名（見原審卷第143頁），
    當無礙被告防禦權之行使，本院自得併予審理，附此敘明。
　㈢被告與真實姓名年籍不詳，微信帳號暱稱「麒開得勝」、「C
    UB」、「大B」、「KK」等人及渠等所屬本案詐欺集團之其
    他成員間，就上開犯行，具有犯意聯絡與行為分擔，應論以
    共同正犯。
　㈣被告雖如附表所示3次提領告訴人郵局帳戶內之款項，然均係
    提領告訴人遭詐騙之款項，乃基於同一詐欺取財之目的，而
    侵害告訴人之同一財產法益，各行為之獨立性均極為薄弱，
    難以強行分開，依一般社會健全觀念，應就被告上開多次領
    款行為，視為數個舉動之接續施行，合為包括之一行為予以
    評價，是就被告上開3次提領告訴人郵局帳戶內款項之行為
    ，應論以接續犯之一罪。
　㈤另被告就上開所為，係以一行為而觸犯刑法第339條之4第1項
    第1款、第2款之3人以上共同冒用政府機關及公務員名義詐
    欺取財罪、同法第339條之2第1項以不正方法由自動付款設
    備取財罪及洗錢防制法第14條第1項之一般洗錢罪等數罪名
    ，為想像競合犯，應從一重以三人以上共同冒用公務員名義
    詐欺取財罪處斷。
　㈥又想像競合犯之處斷刑，本質上係「刑之合併」。其所謂從
    一重處斷，乃將想像競合犯組成之評價上數罪，合併為科刑
    一罪，其所對應之刑罰，亦合併其評價上數罪之數法定刑，
    而為一個處斷刑。易言之，想像競合犯侵害數法益者皆成立
    犯罪，論罪時必須輕、重罪併舉論述，同時宣告所犯各罪名
    ，包括各罪有無加重、減免其刑之情形，亦應說明論列，量
    刑時併衡酌輕罪部分量刑事由，評價始為充足，然後依刑法
    第55條前段規定「從一重處斷」，非謂對於其餘各罪可置而
    不論。因此，法院決定處斷刑時，雖以其中最重罪名之法定
    刑，做為裁量之準據，惟於裁量其輕重時，仍應將輕罪合併
    評價在內（最高法院108 年度台上字第4405號、第4408號判
    決意旨參照）。又犯洗錢防制法第14條、第15條之罪，在偵
    查或審判中自白者，減輕其刑，同法第16條第2項定有明文
    。查被告就其本件所犯構成洗錢行為之構成要件事實於偵訊
    、原審準備程序及審理時均已自白，原應就其所犯一般洗錢
    罪，依上開規定減輕其刑，惟其所犯一般洗錢罪屬想像競合
    犯其中之輕罪，是就被告此部分想像競合犯之輕罪得減刑部
    分，爰於量刑時依刑法第57條，併予審酌，附此敘明。
　㈦再按犯罪之情狀顯可憫恕，認科以最低度刑仍嫌過重者，得
    酌量減輕其刑，刑法第59條定有明文。考其立法意旨，科刑
    時原即應依同法第57條規定審酌一切情狀，尤應注意該條各
    款所列事項，以為量刑標準。刑法第59條所謂「犯罪之情狀
    顯可憫恕」，自係指裁判者審酌第57條各款所列事項以及其
    他一切與犯罪有關之情狀之結果，認其犯罪足堪憫恕者而言
    （即犯罪另有其特殊之原因與環境等等），即必於審酌一切
    之犯罪情狀，在客觀上顯然足以引起一般同情，認為縱予宣
    告法定最低刑度猶嫌過重者，始有其適用（最高法院45年台
    上字第1165號、51年台上字第899號判例意旨參照）。而本
    案被告所犯三人以上共同詐欺取財罪，其法定本刑為1年以
    上有期徒刑，衡以被告僅為一己之利，參與本案詐欺集團，
    擔任車手之工作，被告雖尚非詐欺集團核心地位，然其行為
    已助長詐欺風氣，更使詐騙首腦、主要幹部得以隱身幕後，
    難以追查、取回贓款，不僅造成告訴人財產損害，更嚴重影
    響經濟秩序，危害金融安全與社會治安，犯罪情狀並非輕微
    ，且尚難認另有特殊之原因或環境等在客觀上足以引起一般
    人同情、顯可憫恕之處，難認本案有情輕法重之弊，自無援
    引刑法第59條規定酌減其刑之餘地。
三、維持原判決之理由：　　
　㈠原審審理後，為相同認定，並審酌被告正值青壯，不思循正
    當管道獲取財物，明知詐欺集團對社會危害甚鉅，竟因受金
    錢誘惑擔任車手並將詐得之款項交予詐欺集團上游，使詐欺
    集團能保有犯罪所得，造成民眾受有財產上之損害，亦使執
    法人員難以追查，其所為不當，殊值非難，應予懲處，惟念
    被告於偵查、原審準備程序及審理時均坦承犯行，符合洗錢
    防制法第16條第2項之減刑規定，犯後態度尚可，兼衡其犯
    罪之目的、手段、參與之程度及告訴人所受損害之程度及被
    告於原審審理時尚未與告訴人達成調解，未為任何補償、彌
    損之作為乙節，暨考量被告前科素行等一切情狀，量處被告
    有期徒刑1年4月。並就沒收部分說明：被告所取得告訴人土
    地銀行帳戶及郵局帳戶存摺、郵局帳戶提款卡、印章印文及
    指印等物，雖為被告本件犯行所取得及所用之物，然既未扣
    案，復非屬被告所有，審酌存摺、提款卡、印章印文及指印
    本身無財產價值或換價可能，且非違禁物或專科沒收之物，
    況該等帳戶一經掛失重新申辦即喪失效用，應無再遭詐欺集
    團成員利用之虞，故認欠缺刑法上之重要性，爰不予宣告沒
    收；而就本案未經扣案之詐欺贓款共計15萬元，固為被告掩
    飾、隱匿之財物，惟依被告所供陳之情節，該贓款其已繳回
    詐欺集團，非屬被告所有，亦非在被告實際掌控中，倘諭知
    被告應就其所隱匿之財務宣告沒收，實屬過苛，爰不依上開
    規定宣告沒收。經核其認事用法、量刑及沒收之說明均無不
    當，應予維持。
　㈡被告上訴以其年紀尚輕，一時失慮，請求依刑法第59條減輕
    其刑，並從輕量刑云云。惟按個案之裁量判斷，除非有全然
    喪失權衡意義或其裁量行使顯然有違比例、平等諸原則之裁
    量權濫用之情形，否則縱屬犯罪類型雷同，仍不得將不同案
    件裁量之行使比附援引為本案之量刑輕重比較，以視為判斷
    法官本於依法獨立審判之授權所為之量情裁奪有否裁量濫用
    之情事。此與所謂相同事務應為相同處理，始符合比例原則
    與平等原則之概念，迥然有別（最高法院100年度台上字第2
    1號、第733號判決意旨參照）。又量刑之輕重，屬法院得依
    職權自由裁量之事項，苟其量刑已以行為人之責任為基礎，
    斟酌刑法第57條各款所列情狀，在法定刑度內，酌量科刑，
    無偏執一端，致明顯失出失入情形，自不得指為不當或違法
    。查本案無從適用刑法第59條規定，已如前述，尚難僅因被
    告年紀較輕，即認有特殊之原因或環境等在客觀上足以引起
    一般人同情、顯可憫恕之處，是被告執此上訴，請求依刑法
    第59條減輕其刑，即屬無由。又原審量刑業已審酌被告坦認
    犯行之犯後態度，符合洗錢防制法第16條第2項之減刑規定
    ，兼衡其犯罪之目的、手段、參與之程度及告訴人所受損害
    之程度等各情暨刑法第57條各款所列情狀，且被告嗣雖有與
    告訴人達成調解，有原審法院111桃司簡調字第830號調解筆
    錄在卷可稽（見本院卷第55頁至第56頁），然被告迄未依調
    解筆錄內容還款予告訴人，業經告訴人當庭陳明在卷（見本
    院卷第53頁），本院綜合各情，認原審判決在法定刑內酌量
    科刑，尚難認有何違反比例原則、平等原則、罪刑相當原則
    之失。從而，被告以原審量刑過重，提起上訴，請求輕判、
    從輕量刑云云，亦為無理由，應予駁回。
四、被告經本院合法傳喚，無正當理由不到庭，爰不待其陳述，
    為一造辯論判決。
據上論斷，應依刑事訴訟法第371條、第368條，判決如主文。
本案經檢察官李允煉、蔡宜芳提起公訴，檢察官樊家妍到庭執行
職務。
中　　華　　民　　國　　111 　年　　12　　月　　21　　日
                  刑事第三庭    審判長法　官  張惠立
                                      法　官  張道周
                                      法　官  鄭昱仁
以上正本證明與原本無異。
如不服本判決，應於收受送達後20日內向本院提出上訴書狀，其
未敘述上訴之理由者並得於提起上訴後20日內向本院補提理由書
（均須按他造當事人之人數附繕本）「切勿逕送上級法院」。
                                      書記官  劉靜慧
中　　華　　民　　國　　111 　年　　12　　月　　21　　日
附錄：本案論罪科刑法條全文
中華民國刑法第339條之2
意圖為自己或第三人不法之所有，以不正方法由自動付款設備取
得他人之物者，處3年以下有期徒刑、拘役或30萬元以下罰金。
以前項方法得財產上不法之利益或使第三人得之者，亦同。
前二項之未遂犯罰之。
中華民國刑法第339條之4
犯第339條詐欺罪而有下列情形之一者，處1年以上7年以下有期
徒刑，得併科1百萬元以下罰金：
一、冒用政府機關或公務員名義犯之。
二、三人以上共同犯之。
三、以廣播電視、電子通訊、網際網路或其他媒體等傳播工具，
    對公眾散布而犯之。
前項之未遂犯罰之。 
洗錢防制法第2條
本法所稱洗錢，指下列行為：
一、意圖掩飾或隱匿特定犯罪所得來源，或使他人逃避刑事追訴
    ，而移轉或變更特定犯罪所得。
二、掩飾或隱匿特定犯罪所得之本質、來源、去向、所在、所有
    權、處分權或其他權益者。
三、收受、持有或使用他人之特定犯罪所得。　　
洗錢防制法第14條
有第二條各款所列洗錢行為者，處7年以下有期徒刑，併科新臺
幣5百萬元以下罰金。
前項之未遂犯罰之。
前二項情形，不得科以超過其特定犯罪所定最重本刑之刑。

附表：
項次 領取時間 領取金額(新臺幣) 1 110年4月5日13時46分許 6萬元 2 110年4月5日13時47分許 6萬元 3 110年4月5日13時48分許 3萬元